【裁判字號】    80,易,5422
【裁判日期】    890131
【裁判案由】    違反專利法
【裁判全文】
臺灣臺北地方法院刑事判決              八十年度易字第五四二二號
    公  訴  人  臺灣臺北地方法院檢察署檢察官
    被      告  甲○○
    被      告  乙○○
    右  一  人
    選任辯護人  蟻邦榮
                周慧貞
                林峰正
右列被告等因違反專利法案件，經檢察官提起公訴（八十年度偵字第一六八五、七三
五一號），本院判決如左：
    主      文
甲○○未經新型專利權人同意製造該物品，致侵害其專利權，處拘役伍拾日，如易科
罰金以參拾元折算壹日；減為拘役貳拾伍日，如易科罰金以參拾元折算壹日。
乙○○無罪。
    事      實
一、甲○○係得豐預力金屬股份有限公司之負責人（下稱得豐公司），明知丙○○已
    取得「ＧＧＬ預力調整器結構」新型專利（新型第四○七二五號），竟未經丙○○之同意，於七十八年十二月間，在台北縣中和市○○路○段四八二巷十二弄二
    十三號工廠內，製造仿冒該專利方法之地錨一百七十個，分別於七十九年一月三
    十日、同年二月二十七日陸續交貨販售予大地工程股份有限公司，致侵害該新型
    專利權。
二、案經丙○○訴由台東縣警察局大武分局移送台灣台東地方法院檢察署呈請台灣高
    等法院檢察署令轉台灣台北地方法院檢察署檢察官偵查起訴。
    理      由
壹、被告甲○○有罪部分
一、訊據被告甲○○固不否認於右開時地製造地錨一百七十個販售予大地工程股份有
    限公司之事實，但矢口否認有侵害專利權之事實，辯稱：丙○○所有之該新型專
    利內容，早經國外雜誌報導，為習知之技術，且得豐公司所生產之地錨結構與該
    專利實施內容不同云云。經查，右開事實，業據告訴人丙○○指訴甚詳，復有專
    利證書在卷為憑，而得豐公司所生產之地錨經送請中央標準局（現為智慧財產局
    ）鑑定結果，認為「其拖拉力方式及所達成之功效應相同於（新型第四○七二五
    號）專利案，由諸構件所組成整體而言，應認為與專利案相同」，另就被告辯稱
    ：該專利案為習知技術等情，雖有多件舉發案，但均舉發不成立，有中央標準局
    （八四）標專一五○七○字第三一九七三號函、智慧財產局（八八）慧標專一五
    ○七○字第九九三二號函、（八八）慧專甲一五一○二字第三一○七一號函附卷
    可稽。被告所辯顯無可採，事證明確，其犯行堪以認定。
二、核被告所為，原係犯修正前專利法第一百零六條之罪，但該罪業經修正為同法第
    一百二十五條，法定刑除原定之「或併科罰金刑銀元五萬元」，改為「或併科新
    台幣十五萬元」外，其餘法定刑均未變更，顯然法定刑相同，則依刑法第二條第
    一項前段，自應適用現行之專利法第一百二十五條之罪處斷。爰審酌其品行、犯
    罪之動機、目的、手段、所得之利益、所生之危害，暨犯罪後之態度等一切情狀
    ，茲量處如主文所示之刑，並諭知易科罰金之折算標準。查罰金罰鍰提高標準條
    例第二條，雖於八十二年二月五日修正公布，將易科罰金之折算標準，就其原定
    數額由十倍提高至一百倍，但被告係在修正前為本件之犯罪行為，依刑法第二條
    第一項後段，應適用最有利於被告之修正前戡亂時期罰金罰鍰提高標準條例第二
    條第一項諭知易科罰金之折算標準，附此敘明。又被告犯罪係在七十九年十月三
    十一日以前，依中華民國八十年罪犯減刑條例之規定，應減輕其刑二分之一。
貳、被告乙○○無罪部分
一、公訴意旨略以：被告乙○○明知「抗張力之預力調整夾固系統及其預力系統施工
    法」係丙○○所有之發明專利，竟於七十九年間，未經丙○○同意，擅自使用該
    發明方法，在其所承造施工之體路局南迴鐵路Ｋ57＋493邊坡緊急處理工程。因
    認被告乙○○涉犯有修正前專利法第九十條之罪等語。
二、訊據被告乙○○堅決否認有侵害發明專利之行為，辯稱：丙○○所有之「抗張力
    之預力調整夾固系統及其預力系統施工法」發明專利乃運用習知技術等語。經查
    ，告訴人所有之上開發明專利，業遭舉發成立確定，有中央標準局（八五）標專
    乙一五○九○字第二九一○八號號函在卷為憑，而視為自始不存在，被告當無侵
    害告訴人所有之發明專利可言，被告所辯應屬可採。此外，復查無其他積極證據
    足資認定被告有侵害告訴人所有之發明專利之行為，既不能證明其犯罪，依法應
    為無罪之諭知。
據上論斷，應依刑事訴訟法第二百九十九條第一項前段、第三百零一條第一項，現行
專利法第一百二十五條，刑法第十一條前段、第四十一條、第二條第一項前段、後段
，中華民國八十年罪犯減刑條例第二條第一項第二款第三目、第四條第二項、第八條
，修正前戡亂時期罰金罰鍰提高標準條例第二條第一項，判決如主文。
本案經檢察官吳春麗到庭執行職務
中    華    民    國      八十九      年       一      月     三十一    日
                                      臺灣臺北地方法院智慧財產法庭
                                          法  官  侯  水  深
右正本證明與原本無異。
如不服本判決，應於判決送達後十日內，向本院提出上訴狀。
                                          書記官  陳  彥  蕖
中    華    民    國      八十九      年       二      月       一      日
附錄本案論罪科刑法條全文
專利法第一百二十五條：
未經新型專利權人同意製造該物品，致侵害其專利權者，處二年以下有期徒刑、拘役
或科或科併科新臺幣十五萬元以下罰金。


司法院資訊處製作；財團法人民間司法改革基金會備份。
